【裁判字號】    88,交聲,534
【裁判日期】    890622
【裁判案由】    違反道路交通管理處罰條例聲明異議
【裁判全文】
臺灣臺北地方法院交通事件裁定                    八十八年度交聲字第五三四號
    異議人即
    受處分人  甲○○
右列受處分人因違反道路交通管理處罰條例案件，對於臺北市交通事件裁決所中華民
國八十八年八月卅一日所為之處分( 原處分案號：北市交裁車字第22-870620008號 )
聲明異議，本院裁定如左：
        主      文
原處分撤銷。
甲○○汽車駕駛人轉彎時，轉彎車不讓直行車先行，處銀元貳佰元( 即新臺幣陸佰元
 )並記違規點數壹點；又汽車駕駛人，駕駛汽車肇事致人受傷逃逸，吊銷駕駛執照。
        理      由
一、按汽車駕駛人轉彎時，轉彎車不讓直行車先行者，處銀元二百元以上六百元以下
    ( 即新臺幣六百元以上一千八百元以下 )罰鍰，並記違規點數一點，道路交通管
    理處罰條例第四十八條第六款及第六十三條第一項第一款定有明文。又汽車駕駛
    人駕駛汽車肇事致人受傷或死亡，應即採取救護或其他必要措施，並向警察機關
    報告，不得駛離；違者吊扣其駕照三個月至六個月；逃逸者吊銷駕駛執照，道路
    交通管理處罰條例第六十二條第一項亦有規定。
二、本件受處分人即異議人甲○○( 原名：黃國興，民國八十八年六月廿六日改名 )
    於八十七年六月五日晚十一時廿分許，駕駛一輛車牌K5-5177 號自用小客車，沿
    臺北市○○○路西側由北往南方向行駛，途經光復北路、民生東路交岔路口，欲
    左轉民生東路行駛之際，適有一輛由成年男子周哲民駕駛之車牌CGO-010 號重機
    車，刻沿光復北路東側由南往北方向直行駛入該交岔路口。受處分人明知其係轉
    彎車且未達該交岔路口中心處，理應注意讓直行車之該輛由周哲民所駕駛之重機
    車先行，且應注意車前狀況並隨時採取必要之安全措施，而依當時情形又無任何
    不能注意之情事，受處分人竟疏未注意即貿然駕車左轉民生東路前駛，以致右前
    保險桿擦撞該輛重機車車頭倒地。周哲民受有顱內出血等傷害，雖經送國軍松山
    醫院急救，仍因顱內出血延至同年月八日凌晨二時許不治死亡。受處分人肇事後
    ，明知該輛重機車駕駛周哲民受傷倒地，竟未停車立即採取救護或其他必要措施
    並向警察機關報告，逕自駕車逃逸，幸有路人張憲堂、莊博雄當場目擊並記下車
    號報警查獲。案經臺北市政府警察局交通警察大隊認受處分人有違反道路交通管
    理處罰條例第四十八條第六款「轉彎車不讓直行車先行」及第六十二條第一項「
    駕駛汽車肇事致人受傷逃逸」之行為而逕行掣單舉發。嗣受處分人於舉發通知單
    所載應到案日期( 八十七年七月十五日 )前之八十七年七月三日向原處分機關提
    出申訴。原處分機關請舉發單位調查結果，仍認受處分人有前揭兩項違規行為。
    原處分機關誤認受處分人未依限到案，遽依道路交通管理處罰條例第四十八條第
    一項( 誤載：第一項，第四十八條未分項 )第六款、第六十二條第一項及違反道
    路交通管理事件統一裁罰標準及處理細則第四十四條第一項規定，裁處罰鍰新臺
    幣一千八百元並記違規點數一點及吊銷駕駛執照。
三、訊據受處分人雖不否認其駕駛該輛車牌K5-5177 號自用小客車於前揭時地與駕駛
    車牌CGO-010 號重機車之周哲民發生擦撞肇事，以致周哲民倒地受傷不治死亡，
    惟矢口否認有任何違反道路交通管理處罰條例規定之行為，辯稱略以「該輛由周
    哲民駕駛之車牌CGO-010 號重機車係先摔倒再撞及我所駕駛之該輛車牌K5-5177
    號自用小客車前保險桿。我因為害怕且家住附近，但立即趕回家請求家人到場協
    助處理。周哲民倒地後，已有路人將其送醫急救，但因其傷勢過重，即使提早送
    醫亦無救治希望，是其不治死亡與我駕車離開現場並無直接關係，我並無逃逸或
    惡意遺棄之故意」云云。經查：本件受處分人於服役期間駕車肇事，以致被害人
    周哲民受傷不治死亡，受處分人明知駕駛該輛車牌CGO-010 號重機車之周哲民已
    倒地昏迷，係屬無自救力之人，竟基於遺棄之故意而駕車加速逃逸等情，業據目
    擊證人張憲堂、莊博雄於軍事法院審判中到庭證述明確，有國防部高等軍事法院
    於八十九年四月十三日以八十九年法仁判字第○三二號判決書影本一件在卷可稽
    。受處分人因犯過失致人於死罪及遺棄罪，經國防部高等軍事法院判處應執行有
    期徒刑一年六月( 過失致人於死罪，處有期徒刑八月；遺棄罪，處有期徒刑一年
    二月 )緩刑二年確定在案。受處分人空言否認駕車肇事致人受傷逃逸，所辯無非
    係卸責之詞，不足採信。本件違規事證明確，受處分人之異議雖無理由，惟因受
    處分人於收受舉發通知單後，已於舉發通知單所載應到案日期( 八十七年七月十
    五日)前之七月三日向原處分機關申訴，有原處分機關「受理民眾申訴紀錄表」
    及「八十七年七月廿日北市警交裁708字第058136號函」等件影本在卷可稽。是
    受處分人既已依依限到案，原處分機關仍依「違反道路交通管理事件統一裁罰標
    準及處理細則」第四十四條第一項規定最高額標準裁罰，即有未洽而應由本院撤
    銷，並另依道路交通管理處罰條例第四十八條第六款、第六十三條第一項第一款
    及第六十二條第一項裁處罰鍰銀元貳佰元( 即新臺幣陸佰元 )並記違規點數壹點
    及吊銷駕駛執照，如主文第二項所示。
據上論斷，應依道路交通案件處理辦法第二十條前段，裁定如主文。
中      華      民      國    八  十  九    年     六     月    廿二    日
                          臺灣臺北地方法院交通法庭
                                  法  官  鍾    華
右正本證明與原本無異。
如不服本裁定，應於裁定送達後五日內向本院提出抗告狀。
                                  書記官  黃 繡 琴
中      華      民      國    八  十  九    年     六     月    廿三    日


司法院資訊處製作；財團法人民間司法改革基金會備份。
